臺灣臺南地方法院民事裁定　　　　　　　　100年度再字第3號
再審聲請人　　蔡清章
再審相對人　　賈慧蓉
上列當事人間聲請再審事件，再審聲請人對於民國99年7月6日本
院99年度執事聲字第95號民事確定裁定，聲請再審，本院裁定如
下：
    主  文
再審之聲請駁回。
再審程序費用新臺幣壹仟元由再審聲請人負擔。
    理  由
一、按裁定已經確定，而有民事訴訟法第496條第1項或第497 條
    之情形者，得準用民事訴訟法第5編再審程序之規定，聲請
    再審，民事訴訟法第507條定有明文。又對於終審法院之裁
    定有所不服者，除合於法定再審原因得聲請再審外，不容以
    其他之方法聲明不服。故不服終審裁定而未以聲請再審之程
    序為之者，仍應視其為再審之聲請，而依聲請再審程序調查
    裁判，最高法院著有34年聲字第263號判例可資參照。本件
    聲請人係就本院99年度執事聲字第95號民事確定裁定而表示
    不服之意思，此觀其所具之書狀自明。至於本院99年度執事
    聲字第95號民事裁定已告確定之事實，業據本院調閱上開民
    事卷宗查明無訛。是聲請人本件書狀雖誤載為「民事抗告狀
    」、「為不服臺南地方法院99年度執事聲字第95號民事確定
    裁定，依法提起抗告事」等語，另以言詞表示「要對99年度
    執事聲字第95號民事裁定提起再審之訴」（見本院卷附電話
    紀錄表），惟依前揭說明，本件仍應視為再審聲請人就本院
    99年度執事聲字第95號民事確定裁定聲請再審，合先說明。
二、次按再審之訴，應於30日之不變期間內提起，此期間自判決
    確定時起算，判決於送達前確定者，自送達日起算，其再審
    之理由發生或知悉在後者，均自知悉時起算。再審之訴不合
    法者，法院應以裁定駁回之。裁定已經確定，而有第496條
    第1項或第497條之情形者，得準用本編之規定，聲請再審，
    民事訴訟法第500條第1、2項前段、第502條、第507條分別
    定有明文。是聲請再審，應依民事訴訟法第501條第1項第4
    款表明再審理由及關於再審理由並遵守不變期間之證據，此
    為必須具備之程式。所謂表明再審理由，必須指明確定判決
    有如何合於法定再審事由之具體情事始為相當，倘僅泛言有
    何條款之再審事由，而無具體情事者，仍難謂已合法表明再
    審事由。既未合法表明再審事由，即為無再審之事由，性質
    上毋庸命其補正（最高法院61年台再字第137號判例參照）
    。
三、聲請再審意旨略以：本件抵押權設定登記時，再審聲請人之
    被繼承人蔡明泉已因腦中風而失智，已無識別能力，應為限
    制行為能力人，而其所有如附表所示之不動產竟遭人辦理抵
    押權設定登記，其間顯有偽造文書之情事。又本件抵押權設
    定登記係遭偽造，應為無效，縱非無效，再審聲請人為蔡明
    泉之法定代理人，自得對蔡明泉上開處分其不動產之行為表
    示不同意，亦可撤銷前開因錯誤或詐欺所為同意設定系爭抵
    押權之意思表示。況系爭不動產為祖產，相關當事人如欲處
    分，自應得再審聲請人之同意，是以再審相對人聲請拍賣系
    爭不動產，顯有損其利益，並違反司法院大法官解釋第168
    號、第169號及憲法第15條保障再審聲請人及第三人蔡志宏
    財產權之意旨。此外，民法繼承編經修正後，繼承人對於被
    繼承人之債務，僅負有限清償責任，自不得拍賣系爭不動產
    ，爰依法提起本件訴訟等語。
四、經查：
  1.本件再審相對人係執本院96年度拍字第1650號拍賣抵押物確
    定民事裁定為執行名義，聲請執行法院就執行再審聲請人及
    第三人蔡清心、蔡碧珠，因被繼承人蔡明泉死亡而繼承取得
    之不動產為強制執行；經本院以99年度司執字第32677號執
    行事件受理後，即囑託地政機關逕行辦理查封登記及後續之
    強制執行程序，並於99年6月21日以裁定駁回再審聲請人之
    聲明異議等情，業據本院調取上揭執行案卷核閱無誤。嗣再
    審聲請人就前揭99年6月21日司法事務官所為之裁定聲明異
    議，經本院以99年度執事聲字第95號裁定駁回其異議，再審
    聲請人復對該裁定提起抗告，經臺灣高等法院臺南分院於99
    年9月30日以99年度抗字第110號駁回抗告而於同日公告後即
    告確定，而該駁回抗告裁定並於同年10月5日送達再審聲請
    人等情，業經本院調取該案卷宗核閱屬實，並有送達回證附
    卷可憑。又再審聲請人復未敘明有何知悉再審事由在後之情
    事，是對本院99年度執事聲字第95號確定裁定聲請再審之法
    定不變期間，依前揭規定，應自99年10月5日起算，至同年
    11月4日屆滿。從而，再審聲請人遲至於100年2月17日始就
    本院99年度執事聲字第95號裁定聲請再審，顯逾30日法定不
    變期間，已難謂合法。
  2.又觀之本件聲請再審意旨所述之事由，均係在爭執系爭抵押
    權之設定過程是否合法、有效及有無得撤銷之事由，抵押權
    人得否藉由拍賣系爭不動產受償該抵押權所擔保之債務等節
    ，再審聲請人並未於其再審訴狀內表明原確定裁定有何民事
    訴訟法第496條、第497條規定之再審事由，及如何合於法定
    再審事由之具體情事，僅泛言稱以再審聲請人所述上開情形
    ，而聲請再審，揆諸上開說明，難謂再審聲請人已合法表明
    再審事由，且性質上無庸命其補正。從而，再審聲請人聲請
    本件再審，即難認為合法，應予駁回。
五、又法院為終局判決時，應依職權為訴訟費用之裁判，民事訴
    訟法第87條第1項定有明文，此規定於法院以裁定終結本案
    者，準用之，同法第95條亦有明文。查本件聲請人聲請再審
    ，應徵收裁判費1,000元，應由敗訴之聲請人負擔。
六、據上論結，本件再審之聲請不合法，依民事訴訟法第507條
    、第502條第1項、第78條、第87條第1項、第95條，裁定如
    主文。
中    華    民    國   100    年    5     月    12    日
                  民事第一庭    法  官  李音儀
以上正本係照原本作成。
如對本裁定抗告須於裁定送達後10日內向本院提出抗告狀，並應
繳納抗告費新台幣1,000元整。
中    華    民    國   100    年    5     月    13    日
                                書記官  莊淑雅
附表：
┌────────────────────────────────────────┐
│100年度再字第3號                                                                │
├─┬───────────────────────┬─┬─────┬──────┤
│編│  土          地          坐          落      │地│ 面    積 │  權    利  │
│  ├───┬────┬───┬───┬──────┤  ├─────┤            │
│號│縣  市│鄉鎮市區○  段  ○○段  │  地    號  │目│ 平方公尺 │  範    圍  │
├─┼───┼────┼───┼───┼──────┼─┼─────┼──────┤
│1 │臺南縣│安定鄉  │保加  │      │569         │建│173.75    │全部        │
├─┼───┼────┼───┼───┼──────┼─┼─────┼──────┤
│2 │臺南縣│安定鄉  │保加  │      │569-2       │建│48.99     │100分之53   │
├─┼───┼────┼───┼───┼──────┼─┼─────┼──────┤
│3 │臺南縣│安定鄉  │保加  │      │569-3       │建│44.21     │2分之1      │
└─┴───┴────┴───┴───┴──────┴─┴─────┴──────┘